最　高　行　政　法　院　裁　定
　　　　　　　　　　　　　　　　　　 96年度裁字第01072號
上　訴　人　竑碩有限公司
代　表　人　甲○○
被 上訴 人　財政部臺灣省北區國稅局
代　表　人　乙○○　　　　送達處所同上
上列當事人間因營利事業所得稅事件，上訴人不服中華民國95年
2月7日臺北高等行政法院94年度簡字第774號判決，提起上訴。
本院裁定如下：
    主  文
上訴駁回。
上訴審訴訟費用由上訴人負擔。
    理  由
一、按對於適用簡易程序之裁判提起上訴或抗告，須經最高行政
    法院許可，且該許可以訴訟事件所涉及之法律見解具有原則
    性者為限，行政訴訟法第235條定有明文。所謂訴訟事件涉
    及之法律見解具有原則性，係指該事件所涉及之法律問題意
    義重大，而有加以闡釋之必要情形而言，如對於行政命令是
    否牴觸法律所為之判斷，或就同類事件所表示之法律見解與
    其他高等行政法院或本院所表示之見解互相牴觸，有由本院
    統一法律上意見或確認其意見之必要情形屬之。
二、本件上訴人90年度營利事業所得稅結算申報，原列報佣金支
    出新臺幣（下同）1,251,048元，經被上訴人初查以其未提
    示佣金支付計算明細及仲介事實相關文件供核，否准認列。
    上訴人不服，主張已提示佣金支付計算明細及出口報單，請
    求重核，申請復查，未獲變更。上訴人不服，循予提起本件
    行政訴訟。原判決以：按當事人主張有利於己之事實者，就
    其事實有舉證之責任，民事訴訟法第277條前段定有明文，
    依行政訴訟法第136條之規定，上開規定為行政訴訟程序所
    準用。又課稅處分之要件事實，基於依法行政原則，如所得
    稅有關所得計算基礎之進項收入，依上開規定，固應由稅捐
    稽徵機關負舉證責任；至有關所得計算基礎之減項，即成本
    與費用，則應由納稅義務人負舉證責任。故上訴人就其列報
    前開佣金支出，確有委託仲介銷貨之事實，應負舉證責任。
    次按，佣金支出應以該經紀人、代理人或代銷商有無實際提
    供仲介勞務以為斷，若無實際提供仲介勞務，縱形式上具備
    有合約書及結匯支付證明，亦難謂該項支出為營業所需之必
    要或合理費用。上訴人主張其列報系爭八筆佣金支出計1,25
    1,048元，係因委託外國人CHEN XIAO FANG仲介外銷貨物而
    給付之佣金等情，固提出佣金合約、外銷佣金支出明細表及
    彰化銀行開立之結匯收據為憑。惟查，依上訴人提出之前開
    八紙結匯收據，僅能證明上訴人曾匯付前開款項予該名外國
    人，尚不足以證明其匯款原因係支付90年度之外銷佣金；又
    依上訴人提出前開支出明細表所載各筆外銷貨物價款及對應
    之外銷佣金支付金額，相互核對計算結果，其各筆外銷佣金
    約佔該筆外銷貨物價款之7.43％－9.19％不等，核與上訴人
    提示前開佣金合約約定應按外銷貨物價款15％計算佣金等情
    不符，亦難認上訴人匯付之款項係依前開佣金合約給付之外
    銷佣金。至上訴人雖又訴稱因經濟景氣不佳，始與該名國外
    代理人協商調降佣金比例云云，惟未提出其他可資採信之書
    面契約或有關該名國外代理人提供仲介服務之相關往來傳真
    、電子文件等資料以供查核，空言主張亦難採信。此外，原
    審法院亦查無其他證據，足資證明上訴人列報之系爭佣金支
    出確為營業所需之必要或合理費用，故依前揭舉證責任分配
    原則，本件事實不明所生之不利益，自應歸屬於負舉證責任
    之上訴人負擔。綜上所述，上訴人既無法證明系爭佣金支出
    確有委託仲介銷貨之事實，被上訴人核定否准認列為營業費
    用而予以剔除，並無違誤，訴願決定遞予維持，亦無不合。
    因而為上訴人敗訴之判決。
三、上訴人上訴意旨略以：上訴人88年4月間與國外代理商簽約
    ，原約定佣金按出口貨物價款15%計算，惟89年底適逄全球
    經濟不景氣，向國外代理商要求降低佣金比率，經多次協商
    ，雙方同意自90年起暫時調降佣金比率為7%至10%，但該代
    理商僅願簽訂當年書面同意書而不願更改原已訂定之合約書
    ，蓋國外代理商不願修改合約係惟恐景氣復甦後無法調回原
    定之佣金比例。故自90年起上訴人以該書面約定之佣金比率
    ，經銀行以結匯方式支付國外代理商，上訴人亦已依規定將
    結匯證實書入帳，並於送查之帳證中依規定檢附佣金支付計
    算明細、出口報單、契約、匯出款單的水單及領取佣金的外
    國人護照影本、存摺影本、收據及合約供核，故上訴人以為
    所附資料完備，應已符合營利事業所得稅查核準則92條第1
    款及第5款第2目規定。又被上訴人對上訴人申報之佣金支出
    與原合約不符有所異議，惟未通知上訴人說明上情釋疑，且
    於上訴人查詢時，亦未有所回應，顯未善盡行政機關告知義
    務。另依查核準則第92條第4款規定，縱上訴人之說明與證
    明文據不為被上訴人認可時，亦僅於佣金支出超出出口貨物
    價款5%部分予以剔除，其5%以內應予認列，被上訴人逕將上
    訴人列報之佣金支出全數剔除，自有違誤。又所謂核實認定
    ，係指核定事實認定之，而上訴人認為所提示之證明文件及
    有關憑據加之以理由說明即已符合上開查核準則第92條第1
    款、第4款及第5款第2、4目規定之認列條件，而被上訴人所
    主張支付比例與合約不符之理由，在相關法條中並未明示須
    因此方能認列云云，提起上訴。經核均屬原審取捨證據認定
    事實之問題，並無所涉及之法律見解，具有原則上之重要情
    事。上訴人提起上訴，不合首揭規定，不應許可，其上訴難
    謂合法，應予駁回。
四、依行政訴訟法第249條第1項前段、第104條、民事訴訟法第
    95條、第78條，裁定如主文。
中　　華　　民　　國　　96　　年　　5　　 月　　17　　日
                  第三庭審判長法  官　劉　鑫　楨
                              法  官  吳  明  鴻
                              法  官　梁　松　雄
                              法  官　劉　介　中
                              法  官　戴　見　草
以  上  正  本  證  明  與  原  本  無  異
中　　華　　民　　國　　96　　年　　5　　 月　　18　　日
　　　　　　　　　　　　　　　書記官　郭　育　玎
